【裁判字號】    98,毒抗,285
【裁判日期】    980727
【裁判案由】    毒品危害防制條例
【裁判全文】
臺灣高等法院刑事裁定                 98年度毒抗字第285號
抗  告  人
即  被  告   甲○○
                    （現在台灣桃園看守所附設勒戒處所執行
上列抗告人因違反毒品危害防制條例案件，不服臺灣桃園地方法
院中華民國98年6月19日裁定（98年度毒聲字第593號），提起抗
告，本院裁定如下：
    主  文
抗告駁回。
    理  由
一、按毒品危害防制條例第20條規定，犯第10條之罪者，檢察官
    應聲請法院裁定，令被告入勒戒處所觀察、勒戒，其期間不
    得逾2月。觀察、勒戒後，檢察官依據勒戒處所之陳報，認
    受觀察、勒戒人無繼續施用毒品傾向者，應即釋放，並為不
    起訴之處分；認受觀察、勒戒人有繼續施用毒品傾向者，檢
    察官應聲請法院裁定令入戒治處所強制戒治，其期間為6個
    月以上，至無繼續強制戒治之必要為止。但最長不得逾1年
    。依前項規定為觀察、勒戒或強制戒治執行完畢釋放後，5
    年後再犯第10條之罪者，適用本條前2項之規定。參諸該條
    例第20條第3項之修正理由：「觀察、勒戒或強制戒治5年後
    再犯者，顯見前所實施之觀察、勒戒或強制戒治，已足以遮
    斷其施用毒品之癮，為期自新及協助其戒除毒癮，對此5年
    後再犯者，爰明定仍適用初犯之規定，先經觀察、勒戒、強
    制戒治之程序。」及同條例第23條第2項之修正理由：「為
    配合簡化施用毒品犯之刑事處遇程序，並鑑於經觀察、勒戒
    或強制戒治執行完畢釋放後，5年內再犯者，其再犯率甚高
    ，原據以實施之觀察、勒戒及強制戒治，既已無法收其實效
    ，自應施以刑事處遇。」是新毒品危害防制條例就施用毒品
    者，祇於「初犯」及「5年後再犯」二種情形，有其追訴條
    件之限制，即須於初犯經觀察、勒戒或強制戒治釋放後，5
    年內均無施用毒品之行為，始能認其前所實施之觀察、勒戒
    或強制戒治，已足遮斷毒癮，而得於5年後再犯時，從優處
    遇，再予適用初犯之規定，重行觀察、勒戒等程序。倘其5
    年「內」已經再犯，被依法追訴處罰，縱其第三次（或第三
    次以上）施用毒品之時間，係在初犯釋放5年以後，要與5
    年「後」再犯之情形有別，且因已曾於「5年內再犯」，顯
    見其再犯率甚高，原實施觀察、勒戒或強制戒治，已無法收
    其實效，而無5年戒斷期之存在，自無再經觀察、勒戒及強
    制戒治之必要，應由檢察官逕行起訴，始符新法修正之本旨
    （參看最高法院97年第5次刑事庭會議決議、98年臺非字第
    127號判決）。
二、原裁定意旨略以：抗告人即被告甲○○因施用毒品，經依臺
    灣桃園地方法院97年度毒聲字第1523號裁定令入臺灣桃園看
    守所附設勒戒處所觀察、勒戒後，認有繼續施用毒品之傾向
    ，有該所於民國98年5月8日出具之「有無繼續施用毒品傾向
    評估標準紀錄表」及「有無繼續施用毒品傾向證明書」各1
    紙在卷可稽。爰依毒品危害防制條例第20條第2項規定，裁
    定令入戒治處所施以強制戒治等語。
三、抗告意旨略以：抗告人於民國87年6月27日執行觀察勒戒，
    直至95年10月25日執行完畢，迄今才逾2年，非5年後再犯，
    請求撤銷該強制戒治之裁定云云。
四、經查：抗告人前於87年間因施用毒品案件，經依臺灣桃園地
    方法院裁定送觀察勒戒後，因有繼續施用毒品之傾向，裁定
    送觀察勒戒，嗣於強制戒治期間因表現良好，於87年12月11
    日停止戒治，所餘期間交付保護管束後。依修正前毒品危害
    防制條例施行細則第17條第3項規定，所付保護管束與另案
    執行案件於88年7月26日同時執畢。並經臺灣桃園地方法院
    檢察署於88年10月26日以88年度戒偵字第16號案件不起訴處
    分確定在案，有本院前案紀錄表、公務電話查詢紀錄表在卷
    可稽。本件施用毒品時間係97年10月24日，距前開強制戒治
    期滿業逾8年，則依上開規定，本件抗告人強制戒治5年後再
    犯，原審以抗告人經觀察、勒戒後，認有繼續施用毒品之傾
    向，裁定令入戒治處所強制戒治，其期間為6個月以上，至
    無繼續強制戒治之必要為止，但最長不得逾1年，經核其認
    事用法並無不合，本件抗告為無理由，應予駁回。
五、據上論斷，應依刑事訴訟法第412條，裁定如主文。
中    華    民    國    98    年    7     月    27    日
                  刑事第二十二庭審判長法  官  何菁莪
                                      法  官  洪于智
                                      法  官  江振義
以上正本證明與原本無異。
不得再抗告。
                                      書記官  陳韋杉
中    華    民    國    98    年    7     月    28    日
法規名稱 :  毒品危害防制條例施行細則
修正日期 :  民國 88 年 04 月 21 日
第   17     條
法院對留置中之被告或少年為不付觀察、勒戒之裁定或逾期不為
裁定時，除另因他案依法應予羈押、留置、收容或移送執行者外
，應即釋放之。
受觀察、勒戒人，另因他案依法應予羈押、留置、收容時，其觀
察、勒戒處分應於看守所或少年觀護所附設之勒戒處所執行之，
其期間與羈押、留置或收容期間同時進行。
本條例第二十二條第二項停止戒治期間應付保護管束之規定，於
被告或少年另因他案依法應予羈押、留置、收容或移送執行者，
應同時執行保護管束；羈押、留置、收容或執行期間，算入停止
戒治付保護管束期內。


司法院資訊處製作；財團法人民間司法改革基金會備份。
